臺灣臺東地方法院民事裁定
111年度繼字第38號
聲  請  人  劉春妹  
上列聲請人聲明拋棄繼承事件，本院裁定如下：
    主  文
聲請駁回。
程序費用由聲請人負擔。
    理  由
一、聲請意旨略以：被繼承人尤明得於民國54年6月2日死亡，聲
    請人劉春妹為被繼承人尤明得之繼承人劉尤玉梅（74年4月5
    日死亡）之繼承人，其自願拋棄繼承權，爰依法聲明拋棄繼
    承權，請准予備查等語。
二、按遺產繼承人，除配偶外，依左列順序定之：㈠直系血親卑
    親屬；㈡父母；㈢兄弟姊妹；㈣祖父母。第1138條所定第一順
    序之繼承人中有拋棄繼承權者，其應繼分歸屬於其他同為繼
    承之人；第一順序之繼承人，其親等近者均拋棄繼承權時，
    由次親等之直系血親卑親屬繼承。民法第1138條、第1176條
    第1項、第5項定有明文。次按繼承人得拋棄其繼承權；前項
    拋棄，應於知悉其得繼承之時起二個月內以書面向法院為之
    ，並以書面通知因其拋棄而應為繼承之人，但不能通知者，
    不在此限。97年1月2日修正公布前民法第1174條定有明文。
    又繼承在民法繼承編施行前開始者，除本施行法有特別規定
    外，不適用民法繼承編之規定；其在修正前開始者，除本施
    行法有特別規定外，亦不適用修正後之規定，民法繼承編施
    行法第1條亦有明文。前揭二個月之除斥期間，本以繼承人
    客觀處於得知悉已為繼承人之事實狀態為認定，不得因其主
    觀之事由即稱不懂法律，而借詞推諉，辯稱不知悉而無法起
    算，否則將使繼承之法律關係長期陷於不確定狀態而無法起
    算。本件被繼承人尤明得身歿之日為54年6月2日，其繼承發
    生於民法繼承編修正施行前，且查無應適用特別規定之情事
    ，故本件繼承人欲拋棄繼承，應自「知悉其得為繼承之時起
    二個月內為之」，合先敘明。
三、經查：
  ㈠被繼承人尤明得係於54年6月2日死亡，且聲請人劉春妹為被
    繼承人之繼承人劉尤玉梅（74年4月5日死亡）之再轉繼承人
    ，而得繼承被繼承人之遺產乙節，業據聲請人提出被繼承人
    及劉尤玉梅之除戶謄本、聲請人戶籍謄本及印鑑證明等件為
    證，堪認屬實。
　㈡惟被繼承人尤明得死亡之時，仍有第一順序親等較近之繼承
    人即被繼承人子女劉尤玉梅尚生存，且未於知悉其得為繼承
    時起二個月內向本院聲明拋棄繼承，已當然繼承被繼承人之
    一切權利與義務，不因劉尤玉梅嗣後於74年4月5日死亡而改
    變，聲請人既為被繼承人尤明得之第一順序親等較遠之直系
    血親卑親屬，依首揭法律規定，尚無從成為被繼承人之繼承
    人甚明。聲請人對於被繼承人既無繼承權，自無得拋棄繼承
    可言。是以本件聲請人聲明拋棄繼承，與法不合，應予駁回
    。
  ㈢至聲請人係因屏東縣政府財稅局地價稅核定稅額通知書之通
    知始知悉得為繼承，惟是否因再轉繼承而繼承被繼承人尤明
    得所遺屏東縣○○鎮○○○段○○○○○段00地號土地一事，屬實體法
    律關係問題，與本件非訟事件之聲請無涉，併此敘明。
四、爰依家事事件法第97條、非訟事件法第21條第1項前段，裁
    定如主文。  
中　　華　　民　　國　　111 　年　　4 　　月　　13　　日
                  家事法庭  法  官　康文毅
以上正本係照原本作成。
如對本裁定抗告，須於裁定送達後10日內，向本院提出抗告狀。
中　　華　　民　　國　　111 　年　　4 　　月　　13　　日
                            書記官　高竹瑩